【裁判字號】    97,抗,35
【裁判日期】    970116
【裁判案由】    假扣押
【裁判全文】
臺灣高等法院民事裁定                    97年度抗字第35號
抗  告  人  中國信託商業銀行股份有限公司
法定代理人  乙○○
上列抗告人與相對人甲○○間假扣押事件，對於中華民國96年12
月5日臺灣板橋地方法院96年度裁全字第9293號裁定，提起抗告
，本院裁定如下：
    主  文
抗告駁回。
抗告訴訟費由抗告人負擔。
    理  由
一、按債權人就金錢請求或得易為金錢請求之請求，欲保全強制
    執行者，固得聲請假扣押，惟為此項聲請，依民國92年2月7
    日修訂公布，同年9月1日生效之民事訴訟法第526條第1、2
    項規定：「請求及假扣押之原因，應釋明之。」、「前項釋
    明如有不足，而債權人陳明願供擔保或法院認為適當者，法
    院得定相當之擔保，命供擔保後為假扣押。」。而所謂假扣
    押之原因，依同法第523條之規定，係指日後有不能強制執
    行或甚難執行之虞，或應在外國為強制執行之情形，如債務
    人浪費財產，增加負擔，或就其財產為不利益之處分，將成
    為無資力之狀態，或將移住遠地、逃匿無蹤、隱匿財產等是
    。債權人就假扣押之原因，依法有釋明之義務，如釋明不足
    ，而債權人陳明願供擔保或法院認為適當者，法院始得定相
    當之擔保，命供擔保後為假扣押。故依上開修正後之法文規
    定，法院僅得於債權人釋明不足時，准其供擔保以補足之。
    債權人不得未為任何釋明，而全以擔保代其釋明之責。且如
    釋明之不足無法由債權人供擔保以補足之，法院仍應駁回債
    權人之聲請，非一經債權人陳明願供擔保，即當然准為該項
    假扣押（最高法院92年度臺抗字第425號裁判參照）。再依
    同法第284條規定：「釋明事實上之主張者，得用可使法院
    信其主張為真實之一切證據。但不能即時調查者，不在此限
    。」。所謂因釋明而應提出法院能即時調查之證據，係指當
    事人於釋明其事實上之主張時，應同時提出可供法院得隨時
    進行調查之證據而言，故當事人如未同時提出供釋明用之證
    據，法院自無裁定限期命其補正之必要，最高法院75年度臺
    抗字第453號裁定亦可資參酌。
二、本件抗告人於原法院聲請意旨略以：相對人甲○○於民國94
    年1月21日向聲請人借款新臺幣（下同）35萬元整，約定自
    94年1月21日起至105年10月21日止分期清償，未料相對人至
    96年4月27日後即未再依約清償本息，截至目前借款尚欠本
    金246,421元及自96年4月28日起按年息百分之9.99計算之利
    息及違約金，為此提出個人信貸申請書暨約定書及放款帳戶
    還款交易明細資料為證，陳明雖迭經催促迄不償還。為確保
    債權，實施假扣押，將來恐有難於強制執行之虞，為此聲請
    人願提供擔保以代釋明之不足，聲請假扣押等語。
三、原法院以：依抗告人所提兩造簽立之信貸申請書暨約定書及
    放款帳戶還款交易明細固記載相對人借得35萬元，並約定自
    94年1月21日起至105年10月21日止分期清償並欠款之事實，
    僅能釋明所主張本件假扣押之「本案請求原因」，惟就「假
    扣押之原因」，抗告人僅泛稱如前所述，然並未提出任何可
    使法院信其主張為真實之證據，自均不足釋明抗告人對相對
    人有何本案請求存在。且本件究有何日後不能執行或甚難執
    行之虞之假扣押原因存在，抗告人亦全未為任何之釋明。是
    抗告人雖陳明願供擔保以代釋明，惟依首揭說明，其本件聲
    請於法不合，不應准許，而駁回抗告人之聲請，經核依法並
    無不合。
四、抗告意旨略以：抗告人已多次向相對人請求返還欠款，均不
    處理，有催收記錄1 件可證，又今查得相對人具有不動產，
    有建物謄本可稽，相對人極有可能就該不動產為不利益之處
    分，請廢棄原裁定云云。惟抗告人仍未就本件假扣押之「本
    案請求原因」為釋明，其抗告為無理由，應予駁回。
五、據上論結本件抗告為無理由，爰裁定如主文。
中    華    民    國    97    年    1     月    16    日
                    民事第二庭
                        審判長法  官  吳謙仁
                              法  官  李瓊蔭
                              法  官  蘇瑞華
正本係照原本作成。
不得抗告。
中    華    民    國    97    年    1     月    17    日
                              書記官  高澄純


司法院資訊處製作；財團法人民間司法改革基金會備份。
